最高法院刑事判決　　　　　　　　　　　　　　　九十三年度台上字第四五七七號
　　上　訴　人　台灣高等法院檢察署檢察官
　　上　訴　人
　　即　被　告　甲○○
右上訴人等因被告偽造有價證券案件，不服台灣高等法院中華民國九十年十一月九日
第二審更審判決︵九十年度上更(一)字第二九七號，起訴案號：台灣基隆地方法院檢察
署八十六年度偵字第一七六三號︶，提起上訴，本院判決如左：
    主  文
原判決撤銷，發回台灣高等法院。
    理  由
本件原判決認定：上訴人即被告甲○○自民國︵下同︶八十五年一月間起至八十六年
三月底止，在台北市○○○路、新生南路口等處，以每張空白支票新台幣︵下同︶一
千五百元至五千元不等之價格，向不詳姓名年籍，綽號﹁阿吉仔﹂︵即綽號﹁阿水仔
﹂︶及綽號﹁大肚﹂之男子購入已公告為拒絕往來戶或雖尚未公告為拒絕往來戶然事
實上無法兌現之空白支票︵俗稱芭樂票︶多紙︵部分空白支票已蓋妥發票人印文︶，
旋於報紙上刊登﹁支票借您用0000000陳﹂等廣告，招徠不特定之他人購買，
同時偽造如原判決附表︵下稱附表︶一所示之支票一紙，等候出售；迄八十六年四月
二日十時許，為警循線在其位於三重市○○路○段四○○巷二十七號四樓住處內查獲
，扣得其所有販入並已偽造完成尚未售出如附表一之支票一紙及已販入尚未偽造尚未
售出如附表二編號一至七二號所示之空白支票七十二紙、供偽造支票所用之支票打字
機二台、印台一個、數字章一個、偽造之空白支票名義發票人﹁蔡俊雄﹂印章一枚等
情。因而撤銷第一審之科刑判決，改判論處被告意圖供行使之用而偽造有價證券罪刑
，固非無見。
惟查：一、有罪判決書所記載之犯罪事實，為論罪科刑適用法律之基礎，故凡於適用
法律有關之重要事項，必須詳加認定，明確記載，然後於理由內敘明犯罪事實所憑之
證據及認定之理由，始足為適用法律之依據。原判決事實認定，被告係偽造完成尚未
售出如附表一所示支票一紙，乃論以刑法第二百零一條第一項之偽造有價證券罪，並
於理由說明扣案如附表二編號一至七十二所示空白支票七十二紙、支票打字機二台、
印台一個及數字章一個，為被告所有供偽造支票犯罪預備或所用之物，乃依刑法第三
十八條第一項第二款之規定沒收，另偽造之﹁蔡俊雄﹂印章一枚，係被告購入空白支
票時一併收買，以便偽造﹁蔡俊雄﹂名義支票時所用，為其所有供犯罪預備之物，併
依刑法第二百十九條規定予以宣告沒收各等情。然依原判決之認定，被告既僅有偽造
附表一所示吳金發名義所簽發支票一紙之情事，附表二編號一至七十二所示空白支票
七十二紙及扣案支票打字機二台、印台一個、數字章一個，暨偽造之﹁蔡俊雄﹂印章
一枚，如何均屬被告所有供偽造該附表一所示支票一紙之供犯罪預備或所用之物，事
實迄欠詳明。原判決就此未予翔實記載及敘明所憑認定之依據，即遽併予宣告沒收，
自難認為適法。二、犯罪事實應依證據認定之，所謂證據，須適於為被告犯罪事實之
證明者，始得採為斷罪之資料︵本院五十三年台上字第二七五○號判例要旨參照︶。
被告於原審否認有偽造附表一所示支票一紙之情事︵見原審更(一)卷第二十六、六十二
頁︶；原判決以該支票所載發票人吳金發，並未在上海商業銀行承德分行申請開設二
五︱四支票帳戶，附表一所示支票亦非其簽發，經吳金發證述在卷，顯係偽造之支票
，且係在被告住處所查扣其所有之物，被告於原審更審前之警詢及偵審中均僅供稱其
向綽號﹁阿吉仔﹂︵即綽號﹁阿水仔﹂︶者購買空白支票，從未提及﹁阿吉仔﹂簽發
﹁吳金發﹂名義支票向伊調現，故其所辯該支票係綽號﹁阿吉仔﹂簽發交伊調現等語
，應不實在，並有偽造支票所用之支票打字機二台、印台一個、數字章一個扣案可證
等情，乃認定該支票確係被告所偽造。惟上開支票係在被告住處所查扣且屬其所有之
偽造票據，充其量應僅能證明被告持有偽造票據之事實，縱被告所辯不能證明為實在
，究竟有何具體事證足資認定被告確有偽造該支票之行為及事實，上開扣案之支票打
字機、印台及數字章等物，與認定被告偽造該支票之犯罪事實間，又有何必然之關聯
性，而得執為認定被告犯罪之證據，俱未臻明瞭。原審未進一步查明，釐清實情，僅
憑上開證據資料，認定被告有偽造該支票之事實，自嫌調查職責未盡，採證認事亦難
認允洽。以上或為上訴意旨所指摘，或為本院得依職權調查之事項，應認原判決仍有
撤銷發回更審之原因。原判決關於不另諭知被告無罪部分，既經檢察官起訴書指明與
前開論罪部分有裁判上一罪關係，依審判不可分原則，應一併撤銷發回，附予說明。
據上論結，應依刑事訴訟法第三百九十七條、第四百零一條，判決如主文。
中　　　華　　　民　　　國　　九十三　　年　　　九　　　月　　　二　　　日
                              最高法院刑事第十庭
                                  審判長法官  呂　潮　澤
                                        法官  吳　昆　仁
                                        法官  孫　增　同
                                        法官  吳　昭　瑩
                                        法官  洪　明　輝
      右正本證明與原本無異
                                              書  記  官
中　　　華　　　民　　　國　　九十三　　年　　　九　　　月　　　六　　　日
                                                                        Ｅ
